---
layout: page
title: xwMOOC 네트워크
subtitle: 맞춤형 동적 네트워크 시각화
output:
  html_document: 
    toc: yes
    highlight: tango
    code_folding: hide
    css: css/swc.css
  pdf_document:
    latex_engine: xelatex
mainfont: NanumGothic
---
 
``` {r, include=FALSE}
source("tools/chunk-options.R")
knitr::opts_chunk$set(echo = TRUE, warning=FALSE, message=FALSE, fig.width=5, fig.height=5)

library(extrafont)
loadfonts()

```

## 1. 미디어 네트워크 데이터 [^Ognyanova] {#network-media-data-interactive}

[^Ognyanova]: [Ognyanova, K. (2017) Network visualization with R. Retrieved from www.kateto.net/network-visualization.](http://kateto.net/network-visualization)

Katya Ognyanova 박사는 친절하게 네트워크 데이터에 대한 좋은 교육 내용과 함께 데이터도 인터넷에 공유해 주었다.

- 결점(Vertex, Node) 미디어 데이터: <https://raw.githubusercontent.com/kateto/R-Network-Visualization-Workshop/master/Data/Dataset1-Media-Example-NODES.csv>
- 연결선(Edge) 미디어 데이터: <https://raw.githubusercontent.com/kateto/R-Network-Visualization-Workshop/master/Data/Dataset1-Media-Example-EDGES.csv>

`tidyverse` 팩키지 `read_csv()` 함수를 통해 결점과 연결선 데이터를 불러오고 나서 이를 `igraph` 팩키지 `graph_from_data_frame()` 함수로 `igraph` 그래프 객체로 변환시킨다.
그리고 나서 `plot` 함수로 데이터가 정상적으로 들어왔는지 시각적으로 확인을 한다.

``` {r media-network-data-import-interactive}
# 0. 환경설정 --------------
library(tidyverse)
library(igraph)
library(threejs) # devtools::install_github("bwlewis/rthreejs")
library(htmlwidgets)
library(crosstalk)
library(DT)

# 1. 데이터 가져오기 --------------
## 1.1. 데이터 읽어들이기
media_vert <- read_csv("data/Dataset1-Media-Example-NODES.csv")

media_edge <- read_csv("data/Dataset1-Media-Example-EDGES.csv")

## 1.2. 네트워크 데이터 변환
media_ng <- graph_from_data_frame(d = media_edge, vertices = media_vert, directed = FALSE)

plot(media_ng)
```

## 2. 동적 네트워크 시각화 {#network-media-interactive-viz}

네트워크 데이터 시각화는 결국 **결점(Vertex, Node)**과 **연결선(Edge)**을 통해 다양한 시각적인 효과를 구현할 수 있다.
다만, 인터랙티브 네트워크 시각화는 다양한 자바스크립트 기반 팩키지와 함께 종류가 많다. 
인터랙티브 네트워크 시각화에 사용되는 팩키지는 다음이 있다.

- `threejs`
- `visNetwork`
- `networkD3`
- `ndtv-d3`


### 2.1. 네트워크 데이터 전처리 {#network-media-interactive-viz-munging}

`igraph2graphjs`를 활용하여 `igraph` 객체를 `threejs` 객체로 바꿔 작업하는 것도 가능하지만, 윈도우에서는 여러가지 제약이 있다.

``` {r network-media-interactive-viz-munging}
# 2. 네트워크 데이터 전처리 --------------
## 2.1. 네트워크 간략화 
media_sng <- simplify(media_ng, remove.multiple = TRUE, remove.loops = FALSE, 
                      edge.attr.comb=c(weight="sum", type="ignore"))

# media_sng_js <- igraph::igraph2graphjs(media_sng)
```


## 3. 인터랙티브 네트워크 시각화 {#network-media-interactive-viz-in-production}

### 3.1. 라벨 크기 조정 {#network-media-interactive-viz-label}

인터랙티브 네트워크 시각화를 위해서 `set_vertex_attr`에 `shape`를 지정하면 라벨을 직접 결점에 붙일 수 있을 뿐만아니라
결점 속성 크기도 라벨에 반영이 가능하다.

``` {r network-media-interactive-viz-label}
# 3. 인터랙티브 네트워크 간략화 --------------
## 3.1. 라벨 -----
media_sng <- set_vertex_attr(media_sng, "color", value = "dodgerblue")
media_sng <- set_vertex_attr(media_sng, "size", value = V(media_sng)$audience.size / 10)
media_sng <- set_vertex_attr(media_sng, "shape", value = V(media_sng)$media)

media_sng <- set_edge_attr(media_sng, "color", value = "lightblue")

graphjs(media_sng,
        brush = TRUE,
         main = "인터랙티브 네트워크")
```

### 3.2. 결점 크기 조정 {#network-media-interactive-viz-vertex}

인터랙티브 네트워크 시각화를 위해서 `set_vertex_attr`에 `size`를 지정하면 결점 크기도 변경할 수 있고,
연결선 색상도 변경이 가능하다. 다만, `threejs`는 네트워크 데이터 시각화 속도에 방점을 찍어 개발되었기 때문에 
연결선 선폭은 속성에 따라 선폭조정은 아직 지원하고 있지 않다.

``` {r network-media-interactive-viz-vertex}
## 3.2. 결점 크기 -----
media_sng <- set_vertex_attr(media_sng, "color", value = "dodgerblue")
media_sng <- set_vertex_attr(media_sng, "size", value = V(media_sng)$audience.size / 3)

media_sng <- set_edge_attr(media_sng, "color", value = "lightblue")

graphjs(media_sng,
        vertex.label = V(media_sng)$media, 
        brush = TRUE,
        main = "")
```


## 4. 크로스토크(Crosstalk) {#network-media-interactive-viz-crosstalk}

[RStudio Crosstalk](https://rstudio.github.io/crosstalk/index.html)를 `graphjs`와 함께 연결하여 사용하는 것이 가능하다.


``` {r network-media-interactive-viz-crosstalk}
# 4. Crosstalk 네트워크 --------------

sd  <- SharedData$new(media_vert)

print(bscols(
    graphjs(media_sng,
            vertex.label = V(media_sng)$media, 
            brush=TRUE, 
            crosstalk=sd,
            main = ""),
    DT::datatable(sd, rownames=FALSE, options=list(dom='tp'))
))
```


